【裁判字號】    95,台上,3591
【裁判日期】    950629
【裁判案由】    違反毒品危害防制條例
【裁判全文】
最高法院刑事判決            九十五年度台上字第三五九一號
    上  訴  人  甲○○
                        （另案在台灣台北監獄執行）
上列上訴人因違反毒品危害防制條例案件，不服台灣高等法院中
華民國九十五年四月十一日第二審判決（九十五年度上訴字第六
七二號，起訴案號：台灣士林地方法院檢察署九十四年度偵緝字
第一八一號），提起上訴，本院判決如下：
    主  文
原判決撤銷，發回台灣高等法院。
    理  由
原判決事實認定：上訴人甲○○基於販賣第一級毒品之犯意，於
民國九十三年五月十七日晚間十時許前某時，在不詳地點販入第
一級毒品海洛因後，以其所有0000000000號行動電話撥打何榮華
（綽號「空仔」）0000000000號行動電話聯絡，雙方約定於九十
三年五月十七日晚間十時許在台北市○○區○○路一段五十二號
「阿囉哈客運」前交易，甲○○即依約攜帶第一級毒品海洛因，
騎乘其所有車號GEF－990號重型機車前往上址，嗣經台北市警察
局士林分局蘭雅派出所員警郭廷鍇、陳信義、洪頂翔據報前往處
理，甲○○正欲交付何榮華第一級毒品海洛因時，因見員警上前
盤查而將前揭毒品藏置於其長褲左側口袋，未及交易而擬騎車逃
離現場，旋經警攔住查獲，並在甲○○左邊長褲口袋內扣得海洛
因四包，在其騎乘之前揭機車置物箱內起獲海洛因二大包、三十
五小包、九小包（以上第一級毒品海洛因經法務部調查局鑑驗秤
重，合計淨重186.56公克、空包裝重17.23公克，純度45.46﹪，
純質淨重84.81公克 ），及其所有之包裝海洛因用之紅包袋四個
、薪資袋一個及塑膠袋一個、聯絡本件賣海洛因用之0000000000
號行動電話一支（含 SIM卡），以及非供販賣海洛因用之記事本
一本、行動電話一支、現金新台幣（下同）一萬四千八百元、呼
叫器一個、名片五張等情。因而撤銷第一審關於違反毒品危害防
制條例部分之科刑判決，改判論處上訴人販賣第一級毒品罪（處
無期徒刑，褫奪公權終身）；固非無見。
惟查：（一）有罪之判決書，對被告有利之證據不採納者，應記
載其理由，為刑事訴訟法第三百十條第二款所明定；故有罪判決
書對於被告有利之證據，如不加採納，必須說明其不予採納之理
由；事實審法院應於審判期日就被告否認犯罪所為有利辯解事項
與證據，予以調查，而於有罪判決理由內詳加論列，否則率行判
決，即屬於法有違。依原判決之記載，上訴人於原審辯稱：甲○
○矢口否認有販賣第一級毒品之犯行，在機車查到的毒品不是伊
的，跟何榮華的通聯紀錄是他要去伊家住，但伊不願意，且何榮
華身上沒有半毛錢，所以伊沒有販賣毒品等語。原判決不採上訴
人之辯解而說明上訴人當日攜帶等量分包之大量毒品海洛因，意
在販賣予何榮華；惟原判決對於上訴人當日究竟欲出賣何榮華海
洛因若干數量？價格如何？均未於事實欄明白認定，且對於上訴
人所辯何榮華身上並沒有錢一節，未說明何以不採之理由，此與
上訴人與何榮華見面是否在毒品交易至有關係。又證人何榮華在
第一審供稱：當時伊身上沒有錢；證人即查獲本件之警員洪頂翔
亦證稱：「（你們帶回警察局之後有沒有搜索何榮華？）有；（
他當時身上有沒有錢？）我們只有找到何榮華身上暗袋裡面的毒
品，找到毒品就好，不會去注意有沒有錢」等語（見第一審卷第
八一、九七頁），證人何榮華上開供述何以不足採取？未據原判
決說明其理由，自有判決不備理由之違誤。（二）原判決理由二
之(二)2.就證人何榮華於第一審審理中有利於上訴人之供詞不採之
理由說明：「況證人何榮華於警詢、偵查之過程中，均未曾提及
被告係由他人搭載到達現場乙節，卻於原審（第一審）審理時突
然證述上情，證人何榮華自可能因在提解過程中，與被告同處於
囚車及候審室內，致被告有就上開主要情節教導證人何榮華如何
陳證之機會，卻未及就細節勾串一致。是以證人何榮華上開證述
，當係迴護被告之詞，並不足為被告甲○○有利之認定」等語（
見原判決正本第四頁）；並未說明其判斷之依據及認定之理由，
判決自有不備理由之違誤。又原判決主文諭知上訴人販賣毒品罪
，事實欄亦認定上訴人販賣毒品既遂，於理由說明：「被告經濟
狀況不佳，且積欠朋友二百多萬元，業據被告於原審審理時供明
在卷，實無為己施用毒品而購入淨重高達186.56公克之第一級毒
品海洛因，況參以被告除持有量大外，更已分裝成大、中、小均
『等量』之毒品，亦證被告係為供販賣毒品而準備」等語；則就
上訴人持分裝之毒品至台北市○○路被查獲之所為，究竟係販賣
毒品既遂或預備販賣毒品？原判決所為論斷即有事實與理由矛盾
之違誤。且就上訴人於購入之初，即有意圖營利之事實，原判決
未說明其所憑之證據及認定之理由，亦有理由不備之違誤。（三
）按刑事訴訟法規定有關第二審之上訴，採覆審制，就被告上訴
案件，為完全重複之審理，關於事實之認定、法律之適用、刑罰
之量定，與第一審同其職權，於此，被告於偵查或第一審審理中
曾有所主張或爭辯時，第二審仍有調查之職責，然後基於調查所
得之心證，以為判斷事實之基礎。本件上訴人否認有販賣毒品海
洛因予何榮華，原判決理由並敘明證人即查獲本案之警員郭廷鍇
、陳信義、洪頂翔對當日查獲之情節中到底何榮華是否已交付價
金或財物予上訴人之證詞有所出入（見原判決正本第五至六頁）
，就此情節，上訴人在第一審當庭聲請傳喚查獲本案之警員作證
並聲請調閱警員搜證錄影帶，第一審法院於九十四年六月二日之
傳喚證人陳信義之傳票上，並註明攜帶查獲現場之錄影帶到庭（
見第一審卷第二八、六八頁），惟該期日證人即警員郭廷鍇等三
人到庭時，法院就此節並未進行任何之調查，既未詢問當時有無
錄影，亦未調取並勘驗錄影帶，原審仍有調查職責未盡之違誤。
以上，或係上訴意旨所指摘，或屬本院得依職權調查之事項，應
認原判決有撤銷發回之原因。
據上論結，應依刑事訴訟法第三百九十七條、第四百零一條，判
決如主文。
中    華    民    國  九十五  年    六    月  二十九  日
                      最高法院刑事第十二庭
                          審判長法官  林  永  茂
                                法官  洪  文  章
                                法官  蘇  振  堂
                                法官  蕭  仰  歸
                                法官  何  菁  莪
      本件正本證明與原本無異
                                      書  記  官
中    華    民    國  九十五  年    七    月    三    日
                                                    Ａ


司法院資訊處製作；財團法人民間司法改革基金會備份。
